臺灣高等法院臺中分院刑事判決　　　95年度交上訴字第2617號
上　訴　人
即　被　告　甲○○
上列上訴人因公共危險案件，不服臺灣苗栗地方法院95年度交訴
字第24號中華民國95年9月26日第一審判決（起訴案號：臺灣苗
栗地方法院檢察署94年度偵字第4909號），提起上訴，本院判決
如下：
    主  文
原判決關於公共危險罪部分撤銷。
甲○○駕駛動力交通工具肇事，致人受傷而逃逸，處有期徒刑陸
月，如易科罰金以銀元佰元即新台幣玖佰元折算壹日。
    事  實
一、甲○○明知原領之汽車駕駛執照被吊扣，尚在註銷期間（民
    國94年5 月10日起至95年5 月9 日止），不得駕駛車輛，竟
    仍於94年9月19日凌晨2時35分許，駕駛車牌號碼0213－HG號
    自用小客車，沿國道一號高速公路由南往北方向行駛中線車
    道，途經該路段北向121公里100公尺處（屬於苗栗縣造橋鄉
    轄區）時，應注意在高速公路上不得跨行車道，且車輛行駛
    時，駕駛人應注意車前狀況及兩車併行之間隔，並隨時採取
    必要之安全措施，而依當時情形，又無不能注意之情事，竟
    疏於注意，未注意車前動態及保持安全間隔，而與外側車道
    之不明車輛疑似發生擦撞，致其車輛失控，撞及同向行駛於
    該路段內側車道上由莊明福所駕駛車牌號碼8J－8360號自用
    小客車，造成兩部車均撞及外側護欄後彈至外側路肩附近，
    並造成車上之乘客乙○○受有頭部損傷併頭皮挫傷、胸壁挫
    傷等傷害（甲○○涉犯過失傷害罪部分，業據撤回告訴，並
    經原審法院諭知公訴不受理之判決確定）。詎甲○○於駕駛
    動力交通工具肇事，致乙○○受傷停車後，竟下車未查看傷
    者並予處理，竟棄車急速翻越路肩護欄逃離現場。嗣經警據
    報到場且依據遺留現場之車牌號碼0213－HG號自用小客車車
    籍資料而循線查獲。
二、案經乙○○訴由內政部警政署國道公路警察局第二警察隊報
　　請臺灣苗栗地方法院檢察署檢察官偵查起訴。
    理  由
壹、證據能力部分
    按被告以外之人於偵查中向檢察官所為之陳述，除顯有不可
    信之情況者外，得為證據，刑事訴訟法第159 條之1 第2 項
    定有明文。告訴人乙○○、證人莊明福在檢察官偵查中所為
    之陳述，並無「顯有不可信」之情形，自得作為證據。另按
    被告以外之人（包括證人、鑑定人、告訴人、被害人及共同
    被告等）於審判外之陳述雖不符刑事訴訟法第159條之1至之
    4等四條之規定，而經當事人於審判程序同意作為證據，法
    院審酌該言詞陳述或書面陳述作成時之情況，認為適當者，
    亦得為證據；當事人、代理人或辯護人於法院調查證據時，
    知有刑事訴訟法第159條第1項不得為證據之情形，而未於言
    詞辯論終結前聲明異議者，視為有前項之同意，同法第159
    條之5定有明文。本件被告對於道路交通事故現場圖、道路
    交通事故調查報告表、診斷證明書、舉發違反道路交通管理
    事件通知單、臺灣省竹苗區車輛行車事故鑑定委員會鑑定意
    見書、照片及告訴人乙○○、證人莊明福之警詢筆錄等證據
    之證據能力，均無爭執，依刑事訴訟法第159條之5第2項規
    定，自得作為證據，合先敘明。
貳、實體部分部分
一、上開事實，業具被告甲○○坦白承認，核與告訴人乙○○、
    證人莊明福於警詢、偵查中及原審審理時指證情節相符，復
    有道路交通事故現場圖、道路交通事故調查報告表（一）、
    （二）、壢新醫院甲種診斷證明書、舉發違反道路交通管理
    事件通知單、車籍作業系統－查詢認可資料、臺灣省竹苗區
    車輛行車事故鑑定委員會95年7月10日竹苗鑑950384字第095
    5302604號函附鑑定意見書各1份、車損及現場照片共計51張
    （含原本及翻印照片）等在卷可稽。按「汽車行駛時，駕駛
    人應注意車前狀況及兩車併行之間隔，並隨時採取必要之安
    全措施。」高速公路交通管制規則第9條第1項第1款及道路
    交通安全規則第94條第3項定有明文。被告在高速公路上駕
    車自應注意上開規定，小心保持車行間隔，且依當時情形，
    並無不能注意之情事，竟疏於注意及此，而與外側車道之不
    明車輛疑似發生擦撞，致其車輛失控，撞及同向行駛於該路
    段內側車道上由莊明福所駕駛車牌號碼8J－8360號自用小客
    車，造成兩部車均撞及外側護欄後彈至外側路肩附近，致告
    訴人乙○○受有頭部損傷併頭皮挫傷、胸壁挫傷等傷害，故
    被告過失行為與告訴人乙○○之受傷間，具有相當因果關係
    。被告於肇事後未採取救護或必要措施，並向警察機關報告
    ，即駕車離去，嗣經警方依證人莊明福於94 年9月19日在國
    道公路警察局製作調查筆錄時提供之車牌號碼0213－HG號（
    見偵查卷第10頁），始循線查獲，被告肇事逃逸之事證亦甚
    灼然。本案事證明確，被告犯行堪以認定，自應依法論科。
二、比較新舊法
    被告於行為時之刑法第41條第1項前段規定：「犯最重本刑
    為五年以下有期徒刑以下之刑之罪，而受六個月以下有期徒
    刑或拘役之宣告，因身體、教育、職業、家庭之關係或其他
    正當事由，執行顯有困難者，得以一元以上三元以下折算一
    日，易科罰金。」又被告行為時之易科罰金折算標準，修正
    前罰金罰鍰提高標準條例第2條前段（現已刪除）規定，就
    其原定數額提高為一百倍折算一日，則本件被告行為時之易
    科罰金折算標準，應以「銀元三百元折算一日」，經折算為
    新臺幣後，應以「新臺幣九百元」折算為一日。惟94年2月
    2日總統令修正公布、95年7月1日施行之刑法第41條第1項前
    段則規定：「犯最重本刑為五年以下有期徒刑以下之刑之罪
    ，而受六個月以下有期徒刑或拘役之宣告者，得以新臺幣『
    一千元、二千元或三千元』折算一日，易科罰金。」比較修
    正前後之易科罰金折算標準，以95年7月1日新法施行前之規
    定，較有利於被告。是被告行為後法律已有所變更，經比較
    新舊刑法易科罰金之規定，應依刑法第2條第1項前段之規定
    ，適用最有利於被告之修正前行為時法，而定其易科罰金之
    折算標準。
三、按汽車行駛高速公路，不得跨行車道；又汽車行駛時，駕駛
    人應注意車前狀況及兩車併行之間隔，並隨時採取必要之安
    全措施，高速公路交通管制規則第9條第1項第1款及道路交
    通管理規則第94條第3項分別定有明文。被告未遵守上開規
    則而肇事逃逸，核其所為，係犯刑法第185條之4之駕駛動力
    交通工具肇事，致人受傷而逃逸罪。
四、原審認被告罪證明確，予以論罪科刑，固非無見。惟按刑罰
    之量定，固屬法院自由裁量之職權行使，惟刑事審判之量刑
    ，在於實現刑罰權之分配的正義，故法院對科刑判決之被告
    量刑，應符合罪刑相當原則，使罰當其罪，以契合人民之法
    律感情，此所以刑法第57條明定科刑時應審酌一切情狀，尤
    應注意該條所列各款情形，以為科刑輕重之標準。查，本件
    被告於駕車肇事後，固離開肇事現場，觸犯上開公共危險罪
    ，但其肇事逃逸之手段係身體翻越路肩護欄逃離現場，其所
    駕駛之車牌號碼0213－HG號自用小客車仍遺留現場，是被告
    雖未停留現場面對其肇事後果，但顯無駕車逃避責任之主觀
    意思，其情節尚屬輕微，且肇事後業與告訴人乙○○和解，
    賠償其損害，又能坦承犯行，犯後態度良好，原判決未充分
    審酌上開情狀，量處有期徒刑八月顯屬過重，尚有未恰。被
    告上訴意旨，以原審量刑過重，指摘原判決不當，為有理由
    ，應由本院撤銷改判。爰審酌被告所領駕駛執照尚在註銷期
    間，原不得駕駛車輛，竟不知警惕，仍駕駛車輛行駛於高速
    公路，且肇事後逃離現場，無視他人生命、身體安危，所生
    危害至鉅，但肇事後雖離開現場，並無「駕車」逃逸（車輛
    遺留現場），可見有事後與對方處理之意，且所犯過失傷害
    罪部分已與告訴人乙○○達成和解，有原審法院95年8月25
    日95年度交附民字第33號和解筆錄1份在卷，另犯後已坦承
    犯行，態度尚稱良好等一切情狀，量處如主文第2項所示之
    刑，並依修正前刑法第41條第1項前段規定規定，諭知易科
    罰金之折算標準，以資懲儆。
據上論結，應依刑事訴訟法第369條第1項前段、第364條、第299
條第1項前段，刑法第2條第1項前段、第185條之4，修正前刑法
第41條第1項前段，95年5月17日日修正前罰金罰鍰提高標準條例
第2條，判決如主文。
本案經檢察官丙○○到庭執行職務。
中　　華　　民　　國　　96　　年　　1 　　月　　4 　　日
            刑事第八庭  審判長法  官  羅  得  村
                              法  官  張  靜  琪
                              法  官  陳  宏  卿
上列正本證明與原本無異。
如不服本判決應於收受送達後十日內向本院提出上訴書狀，其未
敘述上訴之理由者並得於提起上訴後十日內向本院補提理由書（
均須按他造當事人之人數附繕本）。
                              書記官　柯　孟　伶
中　　華　　民　　國　　96　　年　　1 　　月　　4 　　日
【附錄論罪科刑之法條】：
中華民國刑法第185條之4
駕駛動力交通工具肇事，致人死傷而逃逸者，處6 月以上5 年以
下有期徒刑。
